【裁判字號】    97,交聲,583
【裁判日期】    970724
【裁判案由】    聲明異議
【裁判全文】
臺灣高雄地方法院交通事件裁定        97年度交聲字第583號
原處分機關  高雄市政府交通局
異  議  人  甲○○
上列受處分人因違反道路交通管理處罰條例案件，對於高雄市
政府交通局97年3 月11日所為之處分（原處分：高市交裁字第裁
32BC-0000000 號），聲明異議，本院裁定如下：
    主  文
原處分撤銷。
甲○○不罰。
    理  由
一、異議意旨略以: 異議人即受處分人甲○○於民國96年11月29
    日下午1 時50分許駕駛車號YD-2310 號自小客車，行經高雄
    市○○○○○路口限速50公里路段時，因行車速度56公里，
    超過規定之最高時速未滿20公里，經線圈感應式啟動之測速
    照相設備照相後為警舉發，並經高雄市政府交通局裁處異議
    人罰鍰新臺幣（下同）1,600 元。惟本案舉發違規所使用之
    感應線圈測速照相器並未經經濟部標準檢驗局檢驗、及外交
    機構認同許可後啟用，亦無合格授權證書，且警政署通報自
    97年1 月17日起暫停感應式線圈測速器使用，基於公平原則
    ，其所得之測速結果自不能當作違規舉發之依據，爰依法聲
    明異議，請求撤銷原處分等語。
二、按法院受理交通事件，準用刑事訴訟法之規定，道路交通管
    理處罰條例第89條前段定有明文，是最高法院76年台上字第
    4986號判例「認定犯罪事實所憑之證據，雖不以直接證據為
    限，間接證據亦包括在內。然而無論直接證據或間接證據，
    其得為訴訟上之證明者，須於通常一般之人均不致有所懷疑
    ，而得確信其為真實之程度者，始得據為有罪之認定。倘其
    證明尚未達到此一程度，而有合理之懷疑存在，而無從使事
    實審法院得有罪之確信時，即應由法院為諭知被告無罪之判
    決。」所揭示刑事訴訟法上法院認定事實之最重要原則，於
    法院審理行為人違反道路交通管理處罰條例案件時，當有其
    適用。易言之，法院於審理行為人違反道路交通管理處罰條
    例案件，當踐行完畢調查證據程序後，為事實之認定時，如
    就原處分機關所認定之行為人違規事實仍有合理之懷疑，而
    無法確信行為人確有該當於道路交通管理處罰條例各該處罰
    條文之構成要件事實時，此際即應依刑事訴訟上「倘有懷疑
    ，則從被告之利益作解釋」之證據法則，作對受處分人有利
    之認定。
三、經查:
(一)本件異議人於96年11月29日下午1 時50分許駕駛車號YD-2310
  號自小客車，行經高雄市○○○○○路口限速50公里路段時，
  因行車速度56公里，超過規定之最高時速未滿20公里，經自動
  測速照相設備照相後為警舉發，並經高雄市政府交通局各裁處
  異議人罰鍰1,600 元之事實，有高雄市政府交通局97年3 月11
  日3232BC-0000000 號裁決書、高雄市政府警察局舉發違反道
  路交通管理事件通知單附卷可稽。
(二)異議人上開超速之違規行為，經高雄市政府警察局交通警察大
  隊以感應式線圈測速照相儀器所採證舉發，有高雄市政府警察
  局交通警察大隊97年2 月22日高市警交三字第0970002338號函
  在卷可稽。然目前警察機關取締之測速設備有3 種，其中雷達
  測速器、雷射測速器均有檢定規範，警察機關均據以辦理檢定
  ，取得合格檢驗證書。惟感應式線圈測速設備自65年起開始使
  用，已沿用30多年，因經濟部標準檢驗局尚無檢驗感應式線圈
  測速之設備，致無法檢定，惟採購及使用該項設備，均要求必
  須有生產國製造廠或其他檢驗單位準確性認證之證明文件，以
  確保其準確性。……依前揭說明，雖感應式線圈測速設備其適
  法性及準確性並無問題，公信力亦無疑義，惟為符合時代潮流
  及顧及民眾感受，內政部警政署已於97年1 月17日通報各單位
  即起暫停用，俟檢定、檢校等管理機制建立後，再行研議使用
  ，避免引起更大爭議；至停止使用後已舉發與未舉發案件，處
  理規定為：各警察機關已製單未郵寄及完成舉發之案件，依法
  院案例裁定見解，若無具體事證顯示各該感應線圈測速設備所
  取得之數據有失真之情事，違規人如有不服、爭議，應依「道
  路交通管理處罰條例」第8 條、第9條 及「違反道路交通管理
  事件統一裁罰基準及處理細則」第40 條 規定，於裁決前向處
  罰機關提出陳述，有證據者（例如行車資料）可一併檢附。至
  於已拍照未製單或已製單未郵寄而存有爭議之案件，為避免民
  眾爭議及減少行政機關處理陳述案件之人、物力資源浪費，各
  警察機關不再舉發等情，有內政部警政署警署治安全球資訊網
  所發布之訊息2 份在卷足稽。
(三)本件異議人經感應式線圈自動測速照相儀器測得之超速違規行
  為雖可認定，且高雄市政府警察局交通警察大隊已提出高雄市
  ○○路、光榮路口之測速照相機認証文件，然內政部警政署既
  已暫停感應式線圈測速設備之使用，已如前述，且此類設備未
  若其他交通違規設備採證儀器（例如雷達、雷射測速）可施以
  定期檢測維修，公信力已有疑慮，復因長期埋設地下之設置方
  式，時有受外力影響而影響其準確度，且高雄市政府警察局交
  通警察大隊所提出之維護紀錄表影本上方，係載明「高雄市政
  府警察局交通警察大隊路口闖紅燈自動照相設備換裝底片、維
  護紀錄表」（見本院卷第25頁），足見高雄市政府警察局交通
  警察大隊所提出者係闖紅燈自動照相設備之維護紀錄表，而非
  測速設備之定期校正、維護之證明，則原處分機關即應俟感應
  式線圈測速設備之檢定、檢校管理機制建立後，始依法裁罰異
  議人，較為妥適；且內政部警政署既於97年1 月17日通報各單
  位即起暫停用感應式線圈測速設備，本件原處分機關於97年3
  月11日尚裁罰異議人，亦有疑義，而因警察機關作業程序之快
  慢，而影響是否舉發之處置，亦有違公平原則。從而，原處分
  機關對異議人之裁罰，雖於法有據，惟本院基於上開理由認以
  免除其處罰為適當，應由本院裁定將原處分撤銷，另為異議人
  不罰之諭知。
五、據上論斷，應依道路交通案件處理辦法第20條前段，裁定如
    主文。
中    華    民    國    97    年    7     月    24    日
                             交通法庭  法  官  黃繼瑜
以上正本證明與原本無異。
如不服本裁定應於送達後5日內向本院提出抗告狀。
中    華    民    國    97    年    7     月    25    日
                                       書記官  曾小玲


司法院資訊處製作；財團法人民間司法改革基金會備份。
